臺灣臺南地方法院刑事判決
111年度金訴字第118號
公  訴  人  臺灣臺南地方檢察署檢察官
被      告  尤世平


上列被告因詐欺等案件，經檢察官提起公訴（111年度偵字第274
8號）及移送併辦（111年度偵字第7078號），本院判決如下：
    主  文
尤世平共同犯洗錢防制法第十四條第一項之一般洗錢罪，處有期
徒刑肆月，併科罰金新臺幣壹萬元，罰金如易服勞役，以新臺幣
壹仟元折算壹日；又共同犯洗錢防制法第十四條第一項之一般洗
錢罪，處有期徒刑肆月，併科罰金新臺幣壹萬元，罰金如易服勞
役，以新臺幣壹仟元折算壹日。應執行有期徒刑陸月，併科罰金
新臺幣壹萬伍仟元，罰金如易服勞役，以新臺幣壹仟元折算壹日
。
    犯罪事實
一、尤世平依其學歷及生活工作經驗，雖預見提供金融帳戶予來
    路不明之人，會被用於收受詐欺犯罪之被害人匯款，且先行
    提供帳戶，再依指示提領款項後交付予不明之人，亦會遂行
    詐欺犯罪中之取財行為，並隱匿詐欺犯罪所得之去向及所在
    ，仍基於縱與他人共同實行詐欺犯罪及隱匿特定犯罪所得之
    去向及所在亦不違背其本意之故意，與真實姓名、年籍資料
    不詳，通訊軟體LINE自稱「林永成」之成年人，共同意圖為
    自己不法之所有，基於詐欺取財、隱匿特定犯罪所得之去向
    及所在之犯意聯絡，由尤世平於民國110年11月2日，將其所
    開立之華南商業銀行帳戶（帳號：000000000000號，下稱甲
    帳戶）之帳號提供予「林永成」使用，「林永成」則分別於
    如附表一所示之時間，均在不詳地點，以如附表一所示之詐
    欺方法，致如附表一所示之人均陷於錯誤，親自或委託他人
    匯款如附表一所示金額至「林永成」指定之甲帳戶。尤世平
    隨依據「林永成」提領30萬元、23萬元之指示，分別於如附
    表二所示時間、地點，提領如附表二所示金額後，各於如附
    表三所示時間、地點，交付如附表三所示金額予「林永成」
    ，進而掩飾、隱匿該詐欺犯罪所得之去向及所在。嗣經如附
    表一所示之人發覺遭騙報警處理，為警循線查悉上情。
二、案經如附表一所示之人訴由臺南市政府警察局麻豆分局、善
    化分局報告臺灣臺南地方檢察署檢察官偵查起訴及移送併辦
    。
    理  由
甲、有罪部分
壹、程序事項
    按被告以外之人於審判外之陳述，雖不符刑事訴訟法第159
    條之1至第159條之4之規定，而經當事人於審判程序同意作
    為證據，法院審酌該言詞陳述或書面陳述作成時之情況，認
    為適當者，亦得為證據；當事人、代理人或辯護人於法院調
    查證據時，知有同法第159條第1項不得為證據之情形，而未
    於言詞辯論終結前聲明異議者，視為有前項之同意，同法第
    159條之5定有明文。經查，本件理由欄所引用具有傳聞性質
    之證據資料，被告均不爭執做為證據使用，本院復查該等證
    據無違法不當取證或其他瑕疵，因認以之作為證據均屬適當
    ，揆諸前揭規定與說明，均具有證據能力。
貳、實體事項
一、犯罪事實之認定
    訊據被告固不否認有提供甲帳戶之帳號予「林永成」，並依
    「林永成」之指示，自甲帳戶提領50萬元後交予「林永成」
    指定之人等事實，惟矢口否認有何詐欺取財、洗錢等犯行，
    辯稱：其因急需借款，在網路上見到代辦貸款廣告後與對方
    聯絡，對方自稱「林永成」，說可以幫其製作金流、美化帳
    戶後，代其向花旗銀行貸款，並要求其提供金融帳戶帳號；
    其提供金融帳戶帳號後，「林永成」說其公司為製作金流，
    已由會計匯款至甲帳戶，要其至銀行領出後，至隔壁交予公
    司業務取回，其也是被騙的云云。經查：
（一）被告於110年11月2日，將其所開立之甲帳戶之帳號提供予
      通訊軟體LINE自稱「林永成」之成年人；「林永成」則分
      別於如附表一所示之時間，均在不詳地點，以如附表一所
      示之詐欺方法，致如附表一所示之人均陷於錯誤，親自或
      委託他人匯款如附表一所示金額至「林永成」指定之甲帳
      戶；被告再依據「林永成」提領30萬元、23萬元之指示，
      分別於如附表二所示時間、地點，提領如附表二所示金額
      後，各於如附表三所示時間、地點，交付如附表三所示金
      額予「林永成」等事實，業據被害人李之梓、江秀滿、證
      人吳武皇於警詢時陳、證述明確，並有甲帳戶之開戶資料
      及交易明細各1份、國泰世華商業銀行匯出匯款憑證、臺
      北富邦銀行忠孝分行匯款委託書各1張、華南商業銀行取
      款憑條2張、華南商業銀行監視器錄影畫面翻拍照片4張、
      道路監視器錄影畫面翻拍照片11張在卷可稽，被告亦不爭
      執，堪可認定。
（二）如附表一所示之人匯款進入甲帳戶後，隨遭被告提領殆盡
      並交付予被告不認識之人等事實，業據被告坦承不諱，復
      有甲帳戶之交易明細1份附卷可稽。被告交付款項之對象
      既屬不明，交付之款項亦不知去向，顯然已造成金流斷點
      ，足以掩飾、隱匿該詐欺犯罪所得之去向及所在。
（三）按刑法上之故意，分為直接故意（確定故意）與間接故意
      （不確定故意），「行為人對於構成犯罪之事實，明知並
      有意使其發生者」為直接故意；「行為人對於構成犯罪之
      事實，預見其發生而其發生並不違背其本意者」為間接故
      意；而間接故意與有認識的過失之區別，在於二者對於構
      成犯罪之事實雖均預見其發生，但前者對其發生並不違背
      其本意，後者則確認其不發生。經查，金融帳戶事關存戶
      個人財產權益之保障，與存戶之存摺、印章、提款卡、密
      碼結合，其專屬性、私密性更形提高，除非本人授權或與
      本人具密切之關係者，難認有何理由可自由流通使用金融
      帳戶；縱有特殊情況偶有將金融帳戶提供他人使用之需，
      亦必深入瞭解其用途後再行提供使用，恆係吾人日常生活
      經驗與事理；且金融帳戶為個人理財之工具，申請開設金
      融帳戶並無任何特殊之限制，一般民眾皆可以存入最低開
      戶金額之方式申請開戶，任何人可在不同之金融機構申請
      多數之存款帳戶使用，並無困難，此乃眾所周知之事實，
      則依一般人之社會生活經驗，苟見非親非故之人不以自己
      名義申請開戶，反而以出價蒐購或其他方式向他人蒐集金
      融機構帳戶供己使用，甚至委託他人代為領款，當預見蒐
      集金融帳戶使用並委託領款者，應有不可告人之非法動機
      。況觀諸現今社會上，詐欺集團以各種名義蒐購人頭帳戶
      ，持以實施詐欺取財犯罪之事，常有所聞，政府機關、金
      融機構及大眾媒體亦一再宣導或報導，已屬吾人一般社會
      經驗及常識，是倘持有金融存款帳戶之人任意將其金融帳
      戶交付予他人使用，甚至依指示提領來源不明之款項，自
      可預見該金融存款帳戶已被用於實施詐欺取財犯罪。再按
      金融帳戶一般乃作為存、提款之用，而詐欺集團之所以要
      蒐集金融帳戶，無非是作為收受及提領詐欺犯罪所得之人
      頭帳戶，以使自己隱身幕後逃避查緝，此在政府機關、金
      融機構及大眾媒體一再宣導下，亦為公眾週知之事實。查
      被告已自陳通訊軟體暱稱「林永成」之人乃其於網路所認
      識，只以通訊軟體聯繫等語，顯不知「林永成」之真實姓
      名及年籍資料，而其於提供帳戶帳號及提領並交付款項時
      ，為心智成熟之成年人，又具有專科學歷及工作經驗，顯
      非與社會隔絕而不知世事之人，對於上開各情自有認識且
      得以預見，竟在未查證「林永成」之真實姓名、年籍資料
      及來歷之情況下，即將其金融帳戶帳號提供予來路不明之
      「林永成」使用，並依「林永成」之指示提領並交付來路
      不明之大筆款項，顯具有縱「林永成」以其提供之金融帳
      戶作為收受及提領詐欺犯罪所得使用，且於其提領並交付
      款項予「林永成」後，即產生遮斷資金流動軌跡以逃避國
      家追訴、處罰之效果亦不違背其本意之故意甚明。
（四）檢察官雖主張被告乃與「林永成」及其他真實姓名、年籍
      資料不詳之詐欺集團成員，共同意圖為自己不法之所有，
      基於3人以上共同詐欺取財及洗錢之犯意聯絡，而為上開
      行為，然依卷內證據，被告自始均陳稱係與「林永成」聯
      繫，而「林永成」之真實身分既然不明，又無證據證明對
      被害人實施詐術及向被告收取款項之人並非「林永成」本
      人，則從被告有利之認定，應認被告乃與「林永成」共同
      意圖為自己不法之所有，基於詐欺取財及洗錢之犯意聯絡
      ，由被告以提供甲帳戶並提領及交付詐欺款項予「林永成
      」之方式，共同詐欺取財及洗錢。從而，檢察官此部分主
      張，尚有誤會。
（五）被告雖以上情置辯，然而：
  １、按金融機構貸款業務涉及國家金融體系穩定與健全運作，
      於信用評價、償債能力勢必從嚴審查，其擔保品、信用能
      力不足者，多為金融機構所拒，至民間借款業者，其放貸
      條件未若金融機構嚴謹，然因呆帳風險提升，辦理費用及
      借款利率將隨之提高，此乃借貸市場正常機制，代辦貸款
      業者不論係向金融機構抑或民間業者借貸，其受託代為辦
      理相關程序，自當循其交易常規辦理，此為一般智識程度
      之守法公民均應有之認識。是依一般人之社會生活經驗，
      借貸者若見他人不以其還款能力之相關資料作為判斷貸款
      與否之認定，亦不要求提供抵押或擔保品，更未提及辦理
      費用、借款利率、償還方式，反而要求借貸者交付與貸款
      無關之金融帳戶資料，衡情借貸者對於該等金融帳戶可能
      供他人作為財產犯罪之不法目的使用，當有合理之預見。
      又一般辦理貸款目的係為儘快取得金錢以資使用，委託他
      人申辦貸款者，除應確保日後得以順利取得核貸款項外，
      代辦費用、如何取款、還款及利息計算等細節，亦會詳細
      查明，藉以評估自身之經濟狀況可否負擔，故衡情必會確
      認為其辦理貸款者之身分、核貸過程、利息計算標準、日
      後償還方式等詳細資料。經查，依據被告所述申辦貸款過
      程：被告係偶然見代辦貸款廣告，僅以通訊軟體與對方聯
      繫；其僅知對方叫「林永成」，並不知其真實姓名，其與
      「林永成」接洽過程中，並未填寫任何文件，亦未曾就關
      於貸款利息、每月應清償之金額等事項加以約定，復參以
      一般正當營業之代辦貸款業者，理應有固定之辦公處所及
      執業人員以供聯絡，通常亦會與申辦貸款之人見面簽約審
      核資料暨建議貸款額度等情，被告既急需辦理貸款，卻對
      於「林永成」之真實姓名、背景以及所任職公司之基本資
      料等全然陌生，即率爾交付帳戶帳號，凡此均與一般代辦
      貸款程序有異。又若貸款人債信不良，已達金融機構無法
      承擔風險之程度時，任何人均無法貸得款項，委託他人代
      辦時亦然。被告既於警詢時自陳：其有信用瑕疵，所以銀
      行過不了之語，並於通訊軟體中向「林永成」陳稱：其有
      向銀行送件沒過之語，有通訊軟體對話紀錄1份附卷可稽
      ，足見被告已知「林永成」不是以合法途徑代辦貸款。
　２、依據被告之陳述及被告所提通訊軟體對話紀錄，被告透過
      通訊軟體與「林永成」聯繫後，「林永成」乃以美化帳戶
      （製造虛偽金流）為由，向被告索取金融帳戶帳號，並要
      求被告將偽金流之存款領出後交給在銀行附近等待之業務
      ，其間則一再要求被告查詢款項入帳與否並傳送自拍照，
      又要求被告必須以臨櫃及使用自動櫃員機方式，分次領取
      特定金額。據此，被告僅透過通訊軟體與「林永成」聯繫
      ，對於「林永成」之真實姓名、聯絡電話、辦公或所在處
      所等各項資訊均一無所悉，本無從確保對方所述「美化帳
      戶」之真實性。又「林永成」既然宣稱會透過製作不實之
      金錢流向以虛增資力，即是表示係以欺騙銀行方式獲得貸
      款，被告當知「林永成」係實施詐騙之不法份子，竟仍提
      供甲帳戶予「林永成」使用，顯見被告亦容任「林永成」
      不法使用甲帳戶。再者，「林永成」若欲以製作假金流之
      方式虛增被告之資力，可採用之手段眾多，諸如偽造、變
      造在職證明或勞健保之投保金額、存摺紀錄、透過網路銀
      行直接操作資金之匯入、轉出等，本無讓被告一筆一筆領
      出款項交還之必要；況於短時間內頻繁之存、提款，反容
      易使金融機構懷疑其真實性，不利申貸。又縱使真欲採用
      實際領款之方式，「林永成」本於收費服務客戶之立場，
      應讓被告提供存摺、印章或提款卡後，派人至金融機構領
      出即可，若被告對提供存摺、印章或提款卡有疑慮時，亦
      可待匯款完畢後，讓被告一次臨櫃提領、一次交還，並無
      讓被告一直跑來跑去領款、交款之必要；另為免被告未經
      同意領款，或將匯入款項據為己有拒絕交付，理應親自或
      委託他人與被告一同前往領取款項。惟「林永成」既未商
      請被告提供存摺、印章或提款卡，亦未親自或委託他人陪
      同被告領款，更未提供收款者之照片或姓名等資料，反而
      僅透過通訊軟體聯繫後，即將高額款項匯入素未謀面之被
      告個人帳戶內，再指示被告逐一查詢入款金額，並要求被
      告必須以臨櫃及使用自動櫃員機方式，分次領取特定金額
      後，自行至銀行外等待不知名之人收取款項，復未於收款
      後給付被告收據等以為憑證，此種「美化帳戶」之方式，
      實不合理。是以被告之智識程度及社會工作經驗，應可察
      覺「林永成」之說詞及行徑誠屬可疑，而可預見甲帳戶會
      被作為不法使用，且其所領取之款項亦為詐欺犯罪款項。
  ３、本案被告對「林永成」以代辦貸款需美化帳戶為由，要求
      被告提供帳戶並提領及交付帳戶內款項之事，不可能毫未
      起疑，竟未經任何查證，而在無任何信賴基礎下，聽從「
      林永成」之空言，不問後果，任意將甲帳戶提供予「林永
      成」使用，復依據「林永成」不合常理之要求，提領甲帳
      戶內來路不明之大額款項並交付予來路不明之人，堪認其
      確已預見甲帳戶會被作為不法使用，且甲帳戶內之存款，
      亦為詐欺犯罪款項，而仍提供帳戶並提領、交付款項。是
      被告辯稱其無與「林永成」共同實施詐欺犯罪及洗錢之間
      接故意，尚非可採。
（六）綜上所述，本案事證明確，被告犯行均堪認定，應均依法
      論科。被告所辯，無非卸責之詞，不足採信。
二、論罪科刑
（一）按詐欺取財罪係以詐術使人陷於錯誤而交付財物，故受領
      被害人交付財物自屬詐欺取財罪之構成要件行為，而受領
      方式，當面向被害人收取固屬之，如被害人係以匯款方式
      交付金錢，前往提領款項者，亦包括在內（最高法院106
      年度台上字第2042號判決意旨參照）。次按洗錢防制法第
      15條之特殊洗錢罪，係在無法證明前置犯罪之特定不法所
      得，而未能依洗錢防制法第14條之一般洗錢罪論處時，始
      予適用。倘能證明人頭帳戶內之資金係前置之特定犯罪所
      得，即應逕以一般洗錢罪論處，自無適用特殊洗錢罪之餘
      地。例如詐欺集團向被害人施用詐術後，為隱匿其詐欺所
      得財物之去向，而令被害人將其款項轉入該集團所持有、
      使用之人頭帳戶，並由該集團所屬之車手前往提領詐欺所
      得款項得逞，檢察官如能證明該帳戶內之資金係本案詐欺
      之特定犯罪所得，即已該當於洗錢防制法第14條第1項之
      一般洗錢罪；至若無法將人頭帳戶內可疑資金與本案詐欺
      犯罪聯結，而不該當第2條洗錢行為之要件，當無從依洗
      錢防制法第14條第1項之一般洗錢罪論處，僅能論以洗錢
      防制法第15條第1項之特殊洗錢罪。另過去實務認為，行
      為人對犯特定犯罪所得之財物或利益作直接使用或消費之
      處分行為，或僅將自己犯罪所得財物交予其他共同正犯，
      祇屬犯罪後處分贓物之行為，非本條例所規範之洗錢行為
      ，惟依新法規定，倘行為人意圖掩飾或隱匿特定犯罪所得
      來源，而將特定犯罪所得直接消費處分，甚或交予其他共
      同正犯予以隱匿，或由共同正犯以虛假交易外觀掩飾不法
      金流移動，即難認僅單純犯罪後處分贓物之行為，應仍構
      成新法第2條第1或2款之洗錢行為（最高法院108年度台上
      字第1744號判決意旨參照）。核被告所為，均係犯刑法第
      339條1項之詐欺取財罪、洗錢防制法第14條第1項之一般
      洗錢罪。檢察官雖主張被告乃犯三人以上共同詐欺取財罪
      ，然因本案除被告與「林永成」外，並無證據證明有第三
      人參與，業經認定如前，是檢察官此部分主張尚有誤會，
      惟因基本事實同一，爰變更檢察官所引應適用之法條。檢
      察官移送併辦之三人以上共同詐欺取財及洗錢（被害人江
      秀滿）部分，與起訴之三人以上共同詐欺取財及洗錢（被
      害人江秀滿）部分，基本事實同一，為起訴效力所及，本
      院自應一併審理。
（二）按共同正犯在主觀上須有共同犯罪之意思，客觀上須為共
      同犯罪行為之實行。所謂共同犯罪之意思，係指基於共同
      犯罪之認識，互相利用他方之行為以遂行犯罪目的之意思
      ；共同正犯因有此意思之聯絡，其行為在法律上應作合一
      的觀察而為責任之共擔。至於共同正犯之意思聯絡，不以
      彼此間犯罪故意之態樣相同為必要，蓋刑法第13條第1項
      、第2項雖分別規定行為人對於構成犯罪之事實，明知並
      有意使其發生者，為故意；行為人對於構成犯罪之事實，
      預見其發生而其發生不違背其本意者，以故意論。前者為
      直接故意，後者為間接故意，惟不論「明知」或「預見」
      ，僅認識程度之差別，間接故意應具備構成犯罪事實之認
      識，與直接故意並無不同。犯罪構成事實以「明知」為要
      件，行為人須具有直接故意外，共同正犯對於構成犯罪事
      實既已「明知」或「預見」，其認識完全無缺，進而基此
      共同之認識「使其發生」或「容認其發生（不違背其本意
      ）」，彼此間在意思上自得合而為一，形成犯罪意思之聯
      絡。故行為人分別基於直接故意與間接故意實行犯罪行為
      ，自可成立共同正犯（最高法院101年度台上字第6554號
      判決意旨參照）。被告就本件犯行，與「林永成」間，有
      犯意聯絡及行為分擔，為共同正犯。
（三）被告以一行為同時觸犯上開二罪名，為想像競合犯，均應
      依刑法第55條規定，從一重之一般洗錢罪處斷。
（四）被告所犯洗錢犯行，犯意各別，行為互異，被害人不完全
      相同，應予分論併罰（共二罪）。 
（五）按犯洗錢防制法第14條、第15條之罪，在偵查或審判中自
      白者，減輕其刑，洗錢防制法第16條第2項定有明文。查
      被告曾於偵查中，自白洗錢犯行（參見111年度偵字第274
      8號卷第19頁），爰依洗錢防制法第16條第2項規定，減輕
      其刑。
（六）按刑法第13條第1項、第2項就行為對於構成犯罪事實發生
      之認識及行為之決意，規定既不相同，其惡性之評價當非
      無輕重之別（最高法院105年度台上字第1531號判決意旨
      參照）。爰審酌被告無視法令及政府一再宣示反詐騙之決
      心，不僅將其申辦之金融帳戶供他人作為不法目的使用，
      更進而領取被害人被騙款項，不僅造成被害人損失不少之
      金錢，亦助長詐騙風氣，危害社會治安，破壞社會秩序及
      社會成員彼此之信任，並因此增加被害人向幕後犯罪集團
      成員追償及刑事犯罪偵查之困難，所為顯非可取；兼衡其
      年紀、智識程度（專科學歷）、素行（前有因案經法院論
      罪科刑之紀錄，臺灣高等法院被告前案紀錄表1份附卷可
      稽）、於本案之涉案程度及角色分工（非主要角色）、職
      業及家庭並經濟狀況（自陳：從事電子業，與家人同住，
      需要撫養三個小孩）、於本院審理時未完全坦承犯行之態
      度、本案被詐騙之被害人人數及金額、迄未與被害人和解
      等一切情狀，分別量處如主文所示之刑，併就罰金部分均
      諭知易服勞役之折算標準。
（七）按數罪併罰，分別宣告多數有期徒刑者，於各刑中之最長
      期以上，各刑合併之刑期以下，定其刑期，但不得逾30年
      ，刑法第51條第5款定有明文。乃因刑罰之科處，應以行
      為人之責任為基礎，考量人之生命有限，刑罰對被告造成
      之痛苦程度，係以刑度增加而生加乘效果，而非等比方式
      增加，如以實質累加方式執行，刑責恐將偏重過苛，不符
      現代刑事政策及刑罰之社會功能，故透過定應執行刑程式
      ，採限制加重原則，授權法官綜合斟酌被告犯罪行為之不
      法與罪責程度、各罪彼此間之關聯性（例如數罪犯罪時間
      、空間、各行為所侵害法益之專屬性或同一性、數罪對法
      益侵害之加重效應等）、數罪所反應被告人格特性與傾向
      、對被告施以矯正之必要性等，妥適裁量最終具體應實現
      之刑罰，以符罪責相當之要求（最高法院105年度台抗字
      第626號裁定意旨參照）。本院審酌被告所犯上開二罪，
      罪質相同，時間接近，方式相類等情，定其應執行之刑如
      主文所示。
三、沒收
（一）按犯罪所得，屬於犯罪行為人者，沒收之，刑法第38條之
      1第1項前段定有明文。次按「任何人都不得保有犯罪所得
      」為普世基本法律原則，犯罪所得之沒收、追繳或追徵，
      在於剝奪犯罪行為人之實際犯罪所得（原物或其替代價值
      利益），使其不能坐享犯罪之成果，以杜絕犯罪誘因，可
      謂對抗、防止經濟、貪瀆犯罪之重要刑事措施，性質上屬
      類似不當得利之衡平措施，著重所受利得之剝奪。然苟無
      犯罪所得，自不生利得剝奪之問題，固不待言，至二人以
      上共同犯罪，關於犯罪所得之沒收、追繳或追徵，倘個別
      成員並無犯罪所得，且與其他成員對於所得亦無事實上之
      共同處分權時，同無「利得」可資剝奪，特別在集團性或
      重大經濟、貪污犯罪，不法利得龐大，一概採取絕對連帶
      沒收、追繳或追徵，對未受利得之共同正犯顯失公平。有
      關共同正犯犯罪所得之沒收、追繳或追徵，本院向採之共
      犯連帶說，業於104年8月11日之104年度第13次刑事庭會
      議決議不再援用、供參考，並改採沒收或追徵應就各人所
      分得者為之之見解。又所謂各人「所分得」，係指各人「
      對犯罪所得有事實上之處分權限」，法院應視具體個案之
      實際情形而為認定：倘若共同正犯各成員內部間，對於不
      法利得分配明確時，固應依各人實際分配所得沒收；然若
      共同正犯成員對不法所得並無處分權限，其他成員亦無事
      實上之共同處分權限者，自不予諭知沒收；至共同正犯各
      成員對於不法利得享有共同處分權限時，則應負共同沒收
      之責（最高法院104年度台上字第3937號判決意旨參照）
      。
（二）檢察官雖主張本件被害人匯入甲帳戶之金錢共53萬元，被
      告僅領取其中50萬元，帳戶內所餘3萬元為被告之領款報
      酬，應予沒收、追徵等語。然而，本件被害人匯入甲帳戶
      之金錢共53萬元，其中50萬元經被告領取交付，帳戶內尚
      餘3萬元等事實，固經被告陳述明確，復有甲帳戶交易明
      細1份附卷可稽。惟依據被告陳稱：其第一次臨櫃提領27
      萬元，第二次以自動櫃員機提領3萬元後，交付給對方30
      萬元，第三次臨櫃提領20萬元後，連同自己身上之3萬元
      ，交付給對方23萬元等語，復參以本案被害人分別匯入甲
      帳戶30萬元及23萬元，「林永成」亦是要求被告分別提領
      30萬元及23萬元，且於被告交付款項後，「林永成」並未
      表示金額短少（通訊軟體對話紀錄1份在卷可稽）等情，
      堪認被告辯稱其係以身上之3萬元代替甲帳戶內之3萬元，
      共交付53萬元等語，應可採信。又因金錢為代替物，被告
      以自己之金錢代替被害人匯入之部分款項交付予「林永成
      」後，對被告而言，其財產總額不變，並未因此獲得利益
      ，對「林永成」而言，亦確實取得被害人被騙之總金額，
      此與被告自甲帳戶領取53萬元後交予「林永成」之情況無
      異。若認被告未領出之3萬元為其犯罪所得而宣告沒收，
      無異承認「林永成」僅取得50萬元，而僅能對「林永成」
      宣告沒收50萬元，致「林永成」可保有不法所得3萬元，
      實違反沒收規定之立法目的，亦非事理之平。是應認被告
      已將被害人匯入甲帳戶之53萬元全數交給「林永成」，而
      無宣告沒收上開3萬元之問題。從而，檢察官主張甲帳戶
      內所餘3萬元為被告之報酬應予沒收、追徵等語，應有誤
      會，尚難准許。
乙、不另為無罪部分
一、公訴意旨略以：被告明知「林永成」與真實姓名年籍不詳之
    成年人，係以3人以上分工詐騙，而組成具有持續性、牟利
    性之結構性詐欺組織，仍基於參與犯罪組織之犯意，加入上
    開詐欺集團，共同實施詐欺及洗錢犯行。因認被告另涉犯組
    織犯罪防制條例第3條第1項後段之參與犯罪組織罪等語。
二、按犯罪事實應依證據認定之，無證據不得認定犯罪事實；不
    能證明被告犯罪者，應諭知無罪之判決，刑事訴訟法第154
    條第2項、第301條第1項，分別定有明文。次按事實之認定
    ，應憑證據，如未能發現相當證據，或證據不足以證明，自
    不能以推測或擬制之方法，為裁判基礎；且認定不利於被告
    之事實須依積極證據，苟積極證據不足為不利於被告事實之
    認定時，即應為有利於被告之認定；另認定犯罪事實所憑之
    證據，雖不以直接證據為限，間接證據亦包括在內，然而無
    論直接證據或間接證據，其為訴訟上之證明，須於通常一般
    之人均不致有所懷疑，而得確信其為真實之程度者，始得據
    為有罪之認定，倘其證明尚未達到此一程度，而有合理之懷
    疑存在，無從使事實審法院得為有罪之確信時，即應由法院
    為諭知被告無罪之判決（最高法院40年台上字第86號、30年
    上字第816號、76年台上字第4986號判例意旨參照）。末按
    「本條例所稱犯罪組織，指三人以上，以實施強暴、脅迫、
    詐術、恐嚇為手段或最重本刑逾五年有期徒刑之刑之罪，所
    組成具有持續性或牟利性之有結構性組織。」組織犯罪防制
    條例第2條第1項規定甚明，足認犯罪組織係以「3人以上」
    組成為要件。
三、本件公訴人認被告涉有上開罪嫌，無非係以被告於警詢、偵
    查中之供述、被害人李之梓、江秀滿、證人吳武皇於警詢之
    陳述，以及監視器錄影畫面翻拍照片、內政部警政署反詐騙
    諮詢專線紀錄表、臺北市政府警察局信義分局三張犁派出所
    受理詐騙帳戶通報警示簡便格式表、金融機構聯防機制通報
    單、國泰世華商業銀行匯出匯款憑證、臺北市政府警察局大
    安分局敦化南路派出所受理詐騙帳戶通報警示簡便格式表、
    臺北富邦銀行忠孝分行匯款委託書、甲帳戶交易明細、華南
    商業銀行取款憑條、華南商業銀行監視器錄影畫面翻拍照片
    等，為其主要論據。
四、訊據被告堅詞否認有何參與犯罪組織犯行，辯稱：其也是被
    騙的等語。
五、經查，檢察官所提上開證據，僅能證明被告依據「林永成」
    之指示，將甲帳戶帳號提供予「林永成」使用，並將如附表
    一所示之人被騙而匯入甲帳戶之款項，提領出來交給「林永
    成」指定之人而已，並無法證明實施詐術及受領被告交付款
    項之人，均非「林永成」本人。本案除被告及「林永成」外
    ，既無證據證明尚有第三人參與，自難認為「林永成」背後
    ，有三人以上，以實施詐術為手段，所組成具有持續性或牟
    利性之有結構性組織存在，被告當無有此部分參與犯罪組織
    犯行。從而，揆諸首揭證據裁判主義及無罪推定原則，就此
    部分本應為被告無罪之諭知，惟因此部分若構成犯罪，與被
    告上開第一次詐欺取財及洗錢部分，具有想像競合犯之一罪
    關係，爰不另為無罪之諭知，以昭審慎。
丙、退併辦部分
一、移送併辦意旨略以：被告明知「林永成」與真實姓名年籍不
    詳之成年人，係以3人以上分工詐騙，而組成具有持續性、
    牟利性之結構性詐欺組織，仍基於參與犯罪組織之犯意，加
    入上開詐欺集團，共同實施詐欺及洗錢犯行。因認被告涉犯
    組織犯罪防制條例第3條第1項後段之參與犯罪組織罪等語。
二、按案件起訴後，檢察官就其認有裁判上一罪或實質上一罪關
    係之他部分事實，函請法院併辦，此項公函非屬訴訟上之請
    求，其目的僅在促使法院之注意，法院如併同審理，固係審
    判上不可分法則之適用所使然，如認不成立犯罪或無裁判上
    、實質上一罪關係，自不能併予裁判，僅須說明其理由及無
    從併辦之意旨即可（最高法院92年度台上字第3276號、第31
    02號、97年度台上字第2932號判決意旨參照）。
三、經查，被告被訴參與犯罪組織部分，業經本院不另為無罪之
    諭知，是上開移送併辦部分，與上開不另為無罪諭知部分，
    即無一罪關係，無從併為審理。從而，此移送併辦部分應退
    回由檢察官另為適法之處理。
據上論斷，依刑事訴訟法第299條第1項前段、第300條，洗錢防
制法第14條第1項、第16條第2項，刑法第28條、第339條第1項、
第55條、第42條第3項、第51條第5款、第7款，刑法施行法第1條
之1第1項，判決如主文。
本案經檢察官黃榮加提起公訴，檢察官鄭聆苓移送併辦，檢察官
盧駿道到庭執行職務。
中　　華　　民　　國　　111 　年　　5 　　月　　17　　日
                  刑事第九庭  審判長法  官  卓穎毓
                                    法  官  莊玉熙
                                    法  官  李俊彬
以上正本證明與原本無異。
如不服本判決應於收受本判決後20日內向本院提出上訴書狀，並
應敘述具體理由。其未敘述上訴理由者，應於上訴期間屆滿後20
日內向本院補提理由書狀（均須按他造當事人之人數附繕本）「
切勿逕送上級法院」。 
  　　　　　　　　　　　　　　　　　書記官  李俊宏
中　　華　　民　　國　　111 　年　　5 　　月　　17　　日
附錄本案論罪科刑法條：
中華民國刑法第339條
意圖為自己或第三人不法之所有，以詐術使人將本人或第三人之
物交付者，處5年以下有期徒刑、拘役或科或併科50萬元以下罰
金。
以前項方法得財產上不法之利益或使第三人得之者，亦同。
前二項之未遂犯罰之。
洗錢防制法第14條
有第二條各款所列洗錢行為者，處7年以下有期徒刑，併科新臺
幣5百萬元以下罰金。
前項之未遂犯罰之。
前二項情形，不得科以超過其特定犯罪所定最重本刑之刑。

附表一
 編號 被害人         詐欺方式   匯款時間   （民國）  匯款金額 （新臺幣）    備註 （一） 李之梓 自110年10月23日16時45分許起，假冒李之梓之姪子撥打電話並使用通訊軟體傳送訊息予李之梓佯稱：因生意批貨需要借款云云。 110年11月2日12時28分許   30萬元 起訴 （二） 江秀滿  自110年11月2日10時40分許起，假冒江秀滿之姪子，透過通訊軟體聯繫江秀滿並佯稱：因投資生意需要借款云云。 110年11月2日12時55分許   23萬元 起訴、移送併辦 
附表二
 編號   提款時間   （民國）       提款地點     提領金額    （新臺幣） （一） 110年11月2日 13時27分、30分許 臺南市○○區○○路00號華南銀行麻豆分行 27萬元（臨櫃）、3萬元（自動櫃員機）     （二） 110年11月2日 13時52分許 臺南市○○區○○路00號華南銀行麻豆分行 20萬元（臨櫃） 
附表三
 編號   交款時間   （民國）       交款地點     交付金額    （新臺幣） （一） 110年11月2日 13時40分許 臺南市○○區○○路00號華南銀行麻豆分行附近 30萬元     （二） 110年11月2日 13時55分許 臺南市○○區○○路00號華南銀行麻豆分行附近 23萬元（臨櫃提領20萬元加計身上之3萬元，湊成23萬元）